臺灣高等法院臺南分院刑事判決
109年度上訴字第1287號
上  訴  人  臺灣嘉義地方檢察署檢察官
被      告  李昭德
上列上訴人因被告毒品危害防制條例案件，不服臺灣嘉義地方法
院109年度訴字第468號中華民國109年8月25日第一審判決（起訴
案號：臺灣嘉義地方檢察署109年度毒偵字第772號），提起上訴
，本院判決如下：
    主  文
上訴駁回。
    理  由
一、公訴意旨略以：被告李昭德明知海洛因係毒品危害防制條例
    所規定之第一級毒品、甲基安非他命則係同條例所規定之第
    二級毒品，不得非法施用，竟基於施用第一級毒品海洛因及
    第二級毒品甲基安非他命之犯意，於民國109年6月4日17時7
    分許經警採尿往前回溯96小時內之某時，在嘉義市○○○路之○
    ○殿對面巷子，將海洛因及甲基安非他命溶入食鹽水中，再
    以注射靜脈血管之方式同時施用海洛因及甲基安非他命1次
    。嗣經警得其同意採尿檢驗，結果呈甲基安非他命、安非他
    命、嗎啡及可待因陽性反應。因認被告涉犯毒品危害防制條
    例第10條第1項及同條第2項之施用第一、二級毒品罪嫌。
二、按起訴之程序違背規定者，應諭知不受理之判決；又對於原
    審諭知不受理之判決上訴時，第二審法院認其為無理由而駁
    回上訴，得不經言詞辯論為之，刑事訴訟法第303條第1款、
    第372條分別定有明文。再者，毒品危害防制條例第20條第3
    項於109年1月15日經總統公布修正，並於同年7月15日生效
    施行，其規定犯第10條之罪於觀察、勒戒或強制戒治執行完
    畢釋放後，3年後再犯第10條之罪者，適用本條前2項之規定
    。上開所謂「3年後再犯」，只要本次再犯（不論修正施行
    前、後）距最近1次觀察、勒戒或強制戒治執行完畢釋放，
    已逾3年者，即該當之，不因其間有無犯第10條之罪經起訴
    、判刑或執行而受影響（最高法院109年度台上字第3826號
    判決意旨參照）。
三、經查：
  ㈠被告基於施用第一級毒品、第二級毒品之犯意，於109年6月4
    日17時7分許經警採尿往前回溯96小時內之某時，在嘉義市
    林森東路之文財殿對面巷子，將海洛因及甲基安非他命溶入
    食鹽水中，再以注射靜脈血管之方式同時施用海洛因及甲基
    安非他命1次。嗣經警得其同意採尿檢驗，結果呈甲基安非
    他命、安非他命、嗎啡及可待因陽性反應等事實，業據被告
    於警詢時坦承不諱，並有同意書、嘉義市政府警察局第一分
    局竹圍所查獲毒品案件採集尿液送驗姓名對照表、台灣檢驗
    科技股份有限公司濫用藥物實驗室-高雄所出具之檢體編號
    ：1D0000000號濫用藥物檢驗報告在卷可稽。足徵被告任意
    性自白與事實相符，應堪採信，被告確有於前揭時間、地點
    ，施用第一級毒品海洛因及第二級毒品甲基安非他命之犯行
    甚明。
　㈡本件被告所涉施用第一級及第二級毒品案件，臺灣嘉義地方
    檢察署檢察官於109 年7月6日偵查終結並提起公訴，然於10
    9 年7 月15日毒品危害防制條例修正施行後之109 年7 月21
    日始繫屬於原審法院，此有臺灣嘉義地方檢察署109年7月21
    日嘉檢卓日109毒偵772字第1099018056號函上所蓋原審法院
    收狀日期戳印暨檢附之起訴書可稽（見原審卷第5至9頁），
    則依上開規定，本件被告涉嫌毒品危害防制條例第10條第1
    、2項之施用第一、二級毒品案件，法院應依修正後毒品危
    害防制條例規定處理。而被告因施用毒品案件，經臺灣嘉義
    地方法院裁定送觀察、勒戒後，因認無繼續施用毒品傾向，
    於87年11月19日執行完畢釋放，並經臺灣嘉義地方檢察署檢
    察官以87年度偵字第6817號為不起訴處分確定。嗣於上開不
    起訴處分後5年內之89年間，因施用毒品案件，經送觀察、
    勒戒後，認有繼續施用之傾向，經臺灣嘉義地方檢察署檢察
    官聲請裁定令入戒治處所施以強制戒治，於89年10月11日移
    付強制戒治，於90年2月16日停止強制戒治出所，所餘期間
    付保護管束，嗣經撤銷停止戒治，再入戒治處所施以強制戒
    治，於91年5月8日執行完畢出所等情，有臺灣高等法院被告
    前案紀錄表存卷可按。從而，本案被告施用第一、二級毒品
    行為時（即109年6月4日17時7分許經警採尿往前回溯96小時
    內之某時），距其前案（最近1次）強制戒治執行完畢釋放
    ，已逾3 年，據前揭說明，檢察官應按修正後毒品危害防制
    條例第35條之1 第1 款規定，依修正後毒品危害防制條例第
    20條第3 項規定處理，亦即應為觀察、勒戒之聲請，而非逕
    予起訴。
　㈢綜上所述，本件檢察官就被告施用第一、二級毒品之犯行逕
    行起訴，其起訴之程序違背規定，自應諭知公訴不受理之判
    決。
四、原審因此依刑事訴訟法第303 條第1 款、第307 條規定，對
    被告本案被訴犯行判決公訴不受理，經核並無違誤，應予維
    持。檢察官提起本件上訴，指摘原判決諭知公訴不受理有適
    用法律之違誤，為無理由，應予駁回，並不經言詞辯論為之
    。
據上論斷，應依刑事訴訟法第368條、第372條，判決如主文。　
中　　華　　民　　國　　109 　年　　11　　月　　30　　日
                  刑事第三庭    審判長法　官  陳連發　　
                                      法　官  洪榮家　
                                      法　官  何秀燕　
以上正本證明與原本無異。
如不服本判決應於收受送達後20日內向本院提出上訴書狀，其未
敘述上訴理由者，並得於提起上訴後20日內向本院補提理由書（
均須按他造當事人之人數附繕本）「切勿逕送上級法院」。
　　　　　　　　　　　　　　　　　　　書記官  翁心欣
中　　華　　民　　國　　109 　年　　11　　月　　30　　日